臺灣臺北地方法院民事裁定　　　　　　 100年度事聲字第13號
異　議　人　匯豐(台灣)商業銀行股份有限公司
法定代理人　李鐘培
債　務　人　邱堉嘉
上列異議人對於本院司法事務官於民國99年12月28日以98年度執
消債更字第26號認可更生方案之裁定聲明異議，本院裁定如下：
    主  文
異議駁回。
    理  由
一、按債務人有薪資、執行業務所得或其他固定收入，法院認更
    生方案之條件公允者，得不經債權人會議可決，逕依債務人
    之聲請或依職權以裁定認可更生方案，消費者債務清理條例
    第64條第1 項定有明文。而債務人之更生方案應否准許，係
    以是否公允為斷，而所謂公允，應審酌債權人與債務人之利
    益衡平、債務人之償債能力與清償誠意以及社會公益等因素
    為綜合判斷，非以還款成數為絕對標準。又當事人對於司法
    事務官處理事件所為之終局處分，得於處分送達後10日之不
    變期間內，以書狀向司法事務官提出異議。司法事務官認前
    項異議有理由時，應另為適當之處分；認異議為無理由者，
    應送請法院裁定之。法院認第1 項之異議為有理由時，應為
    適當之裁定；認異議為無理由者，應以裁定駁回之，此項規
    定於更生或清算之程序準用之，此觀民事訴訟法第240 條之
    4 第1 至3 項、消費者債務清理條例第15條規定即明。
二、本件異議意旨略以：債務人年僅42歲，仍具相當之工作及債
    務清償能力，距法定退休年限尚有23年之工作可能，應有更
    高清償空間。又債務人之債務多為信用卡、預借現金等消費
    ，顯為債務人未衡量自身之收入情況下超支消費之情事，非
    日常生活必要費用，依同條例第134 條第4 款規定，自屬可
    歸責債務人之原因。再者，依消費者債務清理條例之立法目
    的，乃為期能迅速清理消費者之債務，保障其生存權，並兼
    顧債權人之利益，而達維持經濟秩序及安定社會之效，而非
    在使債務人恣意消費所造成之債務，轉嫁與債權人負擔。銀
    行公會已提出個別協商一致性方案，對於前協商毀諾之債務
    人可再次協商，倘以其所提出更生方案可月付11,000元計算
    ，約163 期（即14年）即可全數清償，故如債務人若有還款
    誠意理應積極循上開協商方案，與債權銀行再次協商，即可
    達上開條例之目的，實無認可更生程序之必要。為此提出異
    議，爰請廢棄原裁定云云。
三、經查：
  (一)本件債務人以其有不能清償債務之情事，向本院聲請更生，
    經本院於民國98年1 月16日以97年度消債更字第1177號裁定
    開始更生程序，並命由司法事務官進行更生程序，有上開裁
    定在卷可稽。觀諸司法事務官所認可之更生方案，其條件為
    每1 個月1 期，共96期（清償期間8 年），每月清償11,000
    元，清償總額為1,056,000 元，償還成數為債權總額1,793,
    957 元之58.86 ％。異議人雖以債務人正值青壯年，應可努
    力工作清償債務等語異議。然相對人雖僅約42歲，惟其未來
    是否順利工作、收入穩定等，均屬將來不確定事項，非更生
    方案所得預先規劃，且以債務人月薪約18,000元，扣除每月
    必要支出6,824 元後，餘款11,000元皆用以清償債務，堪認
    相對人已盡最大努力及清理債務之誠信。揆諸消債條例之立
    法目的，非但係使債務人得透過更生程序清償債務、重建其
    經濟生活，亦保障債務人於更生方案履行期間內能保有符合
    人性尊嚴之最低基本生活，是以，考量異議人與債務人之利
    益衡平、債務人之償債能力與清償誠意及社會公益等因素，
    難謂原裁定認可債務人之更生方案有欠公允之處。
  (二)異議人雖稱債務人有超支浪費之情事，以致債務膨脹之行為
    ，與消費者債務清理條例第134 條第4 項規定相當云云。然
    更生方案在於以債務人現有之資力，盡最大能力提出清償方
    案，至於債務人過往之消費情況（是否恣意揮霍無度或浪費
    ），乃是日後可否免責之判斷依據，非於更生方案時所需考
    量者，故異議人對於此部分之主張，亦有未洽。
  (三)異議人雖另以債務人應可自行再與銀行個別協商，以達全數
    清償等語。惟本件債務人既依本條例聲請更生，衡量還款能
    力，異議人所得受償額度已高於債務人聲請更生前二年間，
    可處分所得於扣除自己必要生活費用之數額；況且債務人更
    生方案係以1 個月1 期，共96期，每月清償11,000元，作為
    清償條件，已將清償期延長為同條例第53條第2 項第3 款所
    定最長清償期8 年，已為更生方案盡最大之努力並表現還款
    誠意。異議人指摘債務人，未盡償債誠意，要求債務人清償
    14年一節，尚非可取。
四、綜上，原裁定斟酌債務人有固定收入，所提更生方案條件核
    屬公允、適當、可行，又查無債務人有消費者債務清理條例
    第63條或第64條第2 項所定不應認可之消極事由存在，不經
    債權人會議可決，逕依該條例第64條第1 項裁定認可債務人
    所提之更生方案，經核於法要無不合。異議人指摘原裁定不
    當，聲明異議，求予廢棄原裁定，為無理由，應予駁回。
五、依消費者債務清理條例第15條、民事訴訟法第240條之4第3
    項，裁定如主文。
中    華    民    國   100    年    2     月    16    日
              民事第二十二庭  法      官  紀文惠
上為正本係照原本作成。
如不服本裁定，應於裁定送達後10日內，以書狀向本院提出抗告
，並繳納抗告費新臺幣1千元。
中    華    民    國   100    年    2     月    16    日
                              書  記  官  陳慧奇